臺灣彰化地方法院刑事判決　　　　　　　 96年度易字第121號
公　訴　人　臺灣彰化地方法院檢察署檢察官
被　　　告　甲○○
上列被告因詐欺案件，經檢察官提起公訴（九十五年度偵字第六
七四九、七五五五號），被告於準備程序中就被訴事實為有罪之
陳述，經告以簡式審判之旨，並聽取意見後，本院合議庭裁定由
受命法官獨任進行簡式審判程序，判決如下：
    主  文
甲○○幫助連續意圖為自己不法之所有，以詐術使人將本人之物
交付，累犯，處有期徒刑伍月，如易科罰金，以銀元佰元即新
臺幣玖佰元折算壹日。
    犯罪事實及理由
一、本案犯罪事實、證據及理由，除(一)犯罪事實欄一第一行補
    充更正為「甲○○前因妨害公務案件，經臺灣南投地方法院
    以九十一年度易字第七二六號判決判處有期徒刑三月確定，
    於民國九十二年七月三十日易科罰金執行完畢」，(二)犯罪
    事實欄一第七行更正為「於九十五年五月二十日後之某日，
    在彰化縣花壇火車站前，以每本新臺幣（下同）三千元之代
    價，將其向臺中商業銀行花壇分行所申設開立之帳號000
    000000000號帳戶及彰化縣花壇郵局帳戶（局號０
    ０八一０二，帳號０五六七九八號）存摺、金融卡（含密碼
    ）等物，一併出售予「陳杰」所屬之詐欺集團使用，以此方
    式幫助該詐欺集團向不特定人詐騙財物。」，(三)補充被告
    甲○○於本院準備程序及審理時自白犯行，(四)補充「臺灣
    高等法院被告前案紀錄表、臺灣彰化地方法院檢察署刑案資
    料查註紀錄表」外，餘均引用附件檢察官起訴書之記載。
二、新舊法比較部分：
    按刑法業於九十四年一月七日修正，於同年二月二日公布，
    並於九十五年七月一日施行。修正後刑法第二條第一項規定
    ，已將新舊法律適用之「從新從輕」原則，改採「從舊從輕
    」原則，而此規定僅係規範行為後法律變更所生新舊法律比
    較適用之準據法，並非實體刑罰法律，自不生行為後法律變
    更之比較適用問題，應逕行適用新法第二條第一項之規定，
    為「從舊從輕」之比較。
(一)被告行為後，刑法第四十七條累犯之規定，業已修正，惟被
    告不論依修正前之刑法第四十七條，或修正後之刑法第四十
    七條第一項規定，均構成累犯，新、舊法對被告並無有利或
    不利之情形。
(二)刑法第三百三十九條第一項法定刑為罰金部分：
  1.刑法第三十三條第五款業於九十四年二月二日修正公布，並
    自九十五年七月一日起施行；修正後刑法第三十三條第五款
    規定「罰金：新臺幣一千元以上，以百元計算之。」，與修
    正前刑法第三十三條第五款規定「罰金：一元以上。」不同
    。經比較新舊法結果，以舊法較有利於行為人，故依刑法第
    二條第一項前段規定，本案關於刑法第三百三十九條第一項
    之法定刑罰金部分，自應適用行為時之法律即修正前刑法第
    三十三條第五款規定，決定其罰金部分之法定刑。
  2.法定刑為罰金之提高標準之新舊法適用：
    刑法罰金刑提高標準業於九十五年六月十四日以華總一義字
    第０九五０００三五一八一號令增訂公布刑法施行法第一條
    之一，明定：「中華民國九十四年一月七日刑法修正施行後
    （按指九十五年七月一日），刑法分則編所定罰金之貨幣單
    位為新臺幣。九十四年一月七日刑法修正時，刑法分則編未
    修正之條文定有罰金刑者，自九十四年一月七日刑法修正施
    行後，就其所定數額提高為三十倍。但七十二年六月二十六
    日到九十四年一月七日新增或修正之條文，就其所定數額提
    高為三倍。」，與該條增訂公布前，就罰金刑部分所適用之
    罰金罰鍰提高標準條例第一條前段、現行法規所定貨幣單位
    折算新臺幣條例第二條規定不同。而刑法第三百三十九條第
    一項係刑法分則編未修正之條文而定有罰金刑者，比較新舊
    法適用之結果，其關於法定刑為罰金部分之提高標準，新法
    並無較有利於被告之情形，故依刑法第二條第一項前段規定
    ，本案關於上開刑法法條法定刑罰金提高標準部分，自以行
    為時之法律即罰金罰鍰提高標準條例第一條及現行法規所定
    貨幣單位折算新臺幣條例第二條，有利於被告。
(三)綜上所述，揆諸修正後刑法第二條第一項前段、後段規定之
    「從舊從輕」原則，自應整體適用被告行為時之法律，即修
    正前之相關刑罰法律，對被告較為有利。
(四)刑法第三十條雖就幫助犯之法條文字為部份修正，然此修正
    僅為法理之明文化，非屬法律之變更，自無庸依刑法第二條
    第一項為新舊法有利之比較，而應直接適用裁判時之法律（
    最高法院九十五年十一月七日第二十一次刑事庭會議決議參
    照）。
(五)被告行為時，依修正前刑法第四十一條第一項前段、罰金罰
    鍰提高標準條例第二條（現已刪除）之規定，有期徒刑、拘
    役易科罰金之折算標準，原以銀元一百元、二百元、三百元
    折算一日，經折算為新臺幣後，應以新臺幣三百元、六百元
    、九百元折算一日，而刑法第四十一條第一項前段修正後，
    則規定為以新臺幣一千元、二千元或三千元折算一日，此因
    屬科刑規範事項之變更，其折算標準為裁判時所應諭知，自
    有就新舊法規定比較之必要，經比較新舊法結果，以被告行
    為時關於易科罰金之規定，較有利於被告。
三、核被告所為，係犯刑法第三十條第一項前段、第三百三十九
    條第一項之詐欺取財罪之幫助犯。被告幫助不詳詐欺集團犯
    詐欺取財罪，為幫助犯，依刑法第三十條第二項之規定減輕
    其刑。查被告前因妨害公務案件，經臺灣南投地方法院以九
    十一年度易字第七二六號判決判處有期徒刑三月確定，於九
    十二年七月三十日易科罰金執行完畢乙情，有臺灣高等法院
    被告前案紀錄表、臺灣彰化地方法院檢察署刑案資料查註紀
    錄表在卷可按，其受有期徒刑之執行完畢，五年內再犯本案
    法定本刑有期徒刑以上之罪，為累犯，應依修正前之刑法第
    四十七條加重其刑。被告刑有加重減輕之事由，應先加後減
    之。爰審酌被告犯罪之動機、目的，犯罪手段尚屬平和，雖
    未實際參與詐欺取財犯行，然其行為使詐欺者得以隱匿真實
    身分，減少遭查獲之風險，有助長犯罪之虞，兼衡被告犯後
    坦認犯行，態度尚可等一切情狀，量處如主文所示之刑，並
    依修正前刑法第四十一條第一項前段諭知易科罰金之折算標
    準。
四、依刑事訴訟法第二百七十三條之一第一項、第二百九十九條
    第一項前段、第三百十條之二、第四百五十四條第二項，刑
    法第二條第一項前段、第三百三十九條第一項、第三十條第
    一項前段、第二項、（修正前）第四十七條、（修正前）第
    四十一條第一項前段，罰金罰鍰提高標準條例第一條前段、
    （修正前）第二條，判決如主文。
五、如不服本判決，應於判決送達後十日內，向本院提出上訴狀
    （須附繕本），上訴於臺灣高等法院臺中分院。
本案經檢察官黃淑媛到庭執行職務。
中    華    民    國    96  　年     5    月    30    日
                  刑事第四庭  法  官  周　莉　菁
以上正本證明與原本無異。
如不服本判決，應於判決送達後十日內向本院提出上訴狀 (須附
繕本)。
告訴人或被害人對於判決如有不服具備理由請求檢察官上訴者，
其上訴期間之計算係以檢察官收受判決正本之日期為準。
中    華    民    國    96  　年     5    月    30    日
                              書記官  黃　當　易
附錄本判決論罪科刑法條：
刑法第三百三十九條第一項：
意圖為自己或第三人不法之所有，以詐術使人將本人或第三人之
物交付者，處五年以下有期徒刑、拘役或科或併科一千元以下罰
金。
